【裁判字號】    89,易,1608
【裁判日期】    890905
【裁判案由】    強制
【裁判全文】
台灣台中地方法院刑事判決                        八十九年度易字第一六八號
    公  訴  人  臺灣臺中地方法院檢察署檢察官
    被      告  丙○○
右列被告因妨害自由案件，經檢察官提起公訴（八十九年度偵字第五六九三號），本
院判決如左：
    主  文
丙○○以強暴使人行無義務之事未遂，處拘役拾日，如易科罰金，以佰元折算壹
日。
    事  實
一、丙○○前因向臺灣臺中地方法院檢察署告訴甲○○詐欺，經該署以八十七年度偵
    字第二五五一四號將甲○○起訴，並由本院以八十八年度易字第一七七四號審理
    中，嗣於民國八十八年九月七日中午十二時十五分許，雙方於前揭案件開庭後，
    甲○○與其所聲請傳訊之證人乙○○、丁○○一同行至本院第一法庭外之廣場時
    ，丙○○原跟隨在甲○○等人後面，因不甘遭甲○○詐騙鉅額款項且分文未還，
    隨即走到甲○○前面，強取甲○○掛於右肩之皮包（內有現金新台幣二千一百元
    、大哥大一支、印章一枚、金融卡二張，均業據甲○○領回），以強取甲○○之
    皮包為手段，欲強制甲○○到該案甲○○所選任之辯護人林殷世律師事務所，商
    討歸還款項事宜，欲使甲○○行無義務之事，丁○○見狀隨即上前欲拿回甲○○
    之皮包，在雙方拉扯皮包之際，因丙○○出腳攻擊（未成傷）而無法取回，丙○○旋即持取得之皮包至林殷世位於台中市○○路○段一四九號二樓之律師事務所
    等候，惟甲○○並未前往。
二、案經甲○○訴由台中市警察局第一分局報告臺灣臺中地方法院檢察署檢察官偵查
    起訴。
    理  由
一、訊據被告丙○○矢口否認右揭犯行，辯稱：並沒有強取甲○○皮包，當天係告甲○○詐欺之案件開庭，開完庭後，因甲○○在檢察署中庭告知要一同前往林殷世
    律師事務所商討債務如何還返一事，又當時與甲○○係手勾著手，是甲○○之皮
    包自然掉落在其手上的云云。惟查，右揭事實業據被害人甲○○迭於警訊、偵查
    及本院審理時指述綦詳，且核與證人即當日與甲○○一同隨行之乙○○、丁○○
    於警訊中及丁○○於本院調查中證述甲○○所有背於右肩之皮包如何被丙○○強
    行取走之被害情節相符。況依附於偵查卷中之本院八十八年度易字第一七七四號
    八十八年九月七日之審判筆錄內容以觀，被告與甲○○間並無試行和解之意，且
    證人即詐欺案件受甲○○委任之辯護人林殷世律師亦於本院調查時結證稱當日開
    完庭後，丙○○並未表示要與甲○○談和解，且未聽聞過丙○○表示伊有跟甲○○約好到律師事務所談和解等語，足見被告所稱其與甲○○間有事先約定至律師
    事務所談和解之詞，係其臨訟編纂之詞，不足憑採。又查，依當時雙方對於甲○○涉犯詐欺之案件攻防甚為激烈，被告既控訴甲○○詐欺，且尚在法院審理中，
    其等於開完庭後，自無可能平和地互相手勾著手走路，且甲○○於本院調查中亦
    陳述其並未與丙○○手勾手等語，是被告前揭所辯當時與甲○○係手勾著手，是
    甲○○之皮包自然掉落在其手上的云云，顯屬卸責之詞，不足採信。此外，復有
    贓物認領保管收據乙紙在卷可稽，本件事證明確，被告犯行足堪認定。又被告聲
    請傳喚其夫楊江木到庭作證其前揭所辯之詞為真實，惟查證人楊江木既為被告之
    夫，依法不得令其具結，而其必為有利於被告之證詞，可信度即有可疑，又本院
    認被告所為前揭辯詞已不足採，自無傳訊之必要，附此敘明。
二、查被告丙○○係以強取甲○○皮包之強暴行為，欲使甲○○行無義務之事而前往
    律師事務所與其商討還款事宜，惟甲○○既未因而前往，是被告強制甲○○行無
    義務之事之犯行，尚屬未遂階段。核其所為，係犯刑法第三百零四條第一項、第
    二項之強制未遂罪嫌。再被告已著手於以強暴使人行無義務之事之實施而不遂，
    為未遂犯，依刑法第二十六條前段規定，按既遂犯之刑減輕之。爰審酌被告係因
    遭受甲○○之詐騙而心有不甘，且急欲向甲○○求償而一時失慮，及其犯罪之手
    段、犯後態度等一切情狀，量處如主文所示之刑。並諭知易科罰金之折算標準。
據上論斷，應依刑事訴訟法第二百九十九條第一項前段、刑法第三百零四條第一項、
第二項、第二十六條前段、第四十一條，罰金罰鍰提高標準條例第一條前段、第二條
，判決如主文。
本案經檢察官黃俊鳴到庭執行職務。
中      華      民      國    八十九    年      九      月      五      日
                                    台灣台中地方法院刑事第四庭
                                        審判長法  官  蕭  志  鋒
                                              法  官  卓  進  仕
                                              法  官  許  月  馨
右正本證明與原本無異。
如不服本判決，應於判決送達後十日內向本院提出上訴狀，上訴於臺灣高等法院臺中
分院( 須附繕本 )。
                                              書記官
中      華      民      國  八十九    年      九      月      六      日
附錄法條刑法第三百零四條：
以強暴、脅迫使人行無義務之事或妨害人行使權利者，處三年以下有期徒刑、拘役或
三百元以下罰金。
前項之未遂犯罰之。


司法院資訊處製作；財團法人民間司法改革基金會備份。
